【裁判字號】    97,交易,251
【裁判日期】    970819
【裁判案由】    過失傷害
【裁判全文】
臺灣臺北地方法院刑事判決             97年度交易字第251號
公  訴  人  臺灣臺北地方法院檢察署檢察官
被      告  乙○○
                    （現另案於臺灣臺北監獄執行中）
上列被告因過失傷害案件，經檢察官聲請簡易判決處刑（97 年
度偵字第4089號），本院認不宜以簡易判決處刑，改依通常程序
審理，並判決如下：
    主  文
乙○○因過失傷害人，累犯，處有期徒刑月，如易科罰金以新
臺幣壹仟元折算壹日。
    事  實
一、乙○○前於民國94年間因恐嚇取財等案件，經臺灣高等法院
    以94年度上易字第1302號判處有期徒刑5月，如易科罰金以
    銀元300元（即新臺幣900元）折算1日，94年11月1日確定後
    ，於同年11月25日易科罰金執行完畢；又於96年間因妨害自
    由等案件，經臺灣士林地方法院以96年度易字第886號判處
    有期徒刑3月，如易科罰金以銀元300元（即新臺幣900元）
    折算1日，96年7月19日確定後，於同年10月3日易科罰金執
    行完（於本案均構成累犯）。
二、乙○○明知汽車駕駛執照遭吊銷後，未再考領駕駛執照者，
    不得任意駕駛車輛上路，竟仍於96年11月5日14時40分許，
    駕駛車牌號碼5265-DN號自用小客車，沿臺北市○○區○○
    路由北往南行駛，行經臺北市○○區○○路2巷巷口處欲左
    轉，本應注意車輛行駛時之車前狀況，隨時採取必要安全措
    施，且汽車行駛至交岔路口時，轉彎車應暫停讓直行車先行
    ，而依當時天候晴、路面狀態乾燥、無缺陷、無障礙物、視
    距良好之狀況，又無不能注意之情形，於左轉入該巷內時，
    疏未注意對向之車輛行向且未禮讓直行車先行，適有甲○○
    騎乘車牌號碼BLF-315號重型機車，由對向車道駛至，突見
    乙○○駕駛車輛貿然左轉，未及閃避，兩車因而發生碰撞，
    致甲○○受有右側髖骨開放性骨折之傷害。
三、案經甲○○訴由臺北市政府警察局松山分局報告臺灣臺北地
    方法院檢察署檢察官偵查起訴。
    理  由
一、程序部分：
    (一)按檢察官聲請以簡易判決處刑之案件，經法院認為有刑事
      訴訟法第451條之1第4項但書之情形者，應適用通常程式
      審判之，刑事訴訟法第452條亦有明文。查本件既有刑事
      訴訟法第451條之1第4項但書之不宜以簡易判決之情形，
      爰由本院改依通常程序審理，先予說明。
    (二)證據能力部分：
      (1)按被告以外之人於審判外之言詞或書面陳述，除法律有
        規定者外，不得作為證據；又被告以外之人於審判外之
        陳述，經當事人於審判程式同意作為證據，法院審酌該
        言詞陳述或書面陳述作成時之情況，認為適當者，亦得
        為證據；當事人、代理人或辯護人於法院調查證據時，
        知有第159條第1項不得為證據之情形，而未於言詞辯論
        終結前聲明異議者，視為有前項之同意，刑事訴訟法第
        159條第1項、第159條之5第1項、第2項分別定有明文。
        其立法意旨在於傳聞證據未經當事人之反對詰問予以核
        實，原則上先予排除。惟若當事人已放棄反對詰問權，
        於審判程式中表明同意該等傳聞證據可作為證據；或於
        言詞辯論終結前未聲明異議，基於尊重當事人對傳聞證
        據之處分權，及證據資料愈豐富，愈有助於真實發見之
        理念，上開傳聞證據亦均得資為證據。
      (2)查本件告訴人即證人甲○○於警詢及檢察官偵查中所為
        之陳述，固均係被告以外之人於審判外所為之言詞陳述
        ，然經本院於審理期日就上開警詢、偵訊筆錄逐一提示
        並告以要旨，被告就此部分證據之證據能力均未聲明異
        議，本院審酌上開證人甲○○僅為本件被害人，親身經
        歷見聞本案案發經過之全貌，其證詞對認定犯罪事實之
        存否有其必要性，且審酌該言詞陳述作成時之情況，並
        無違法取供情形或其他程式上之瑕疵，引用上開陳述作
        為證據應屬適當認為以之為證據尚屬適當，依刑事訴訟
        法第159條之5之規定，即具證據能力。
      (3)至於卷附之道路交通事故現場圖、道路交通事故初步分
        析研判表，均係員警接獲報案後抵達肇事現場，依法執
        行實施勘察等職務後所製作以紀錄當時實見現場情形之
        紀錄文書，並無證據證明有何虛偽不實或明顯瑕疵等顯
        不可信之情況存在，依刑事訴訟法第159條之4第1款之
        規定，自皆有證據能力；而卷附被害人甲○○之國防醫
        學院三軍總醫院附設民眾診療服務處出具之診斷證明書
        ，則為醫師於執行醫療業務時所需製作之證明文書，復
        無證據顯示該診斷證明書存有詐偽或虛飾之情事，核無
        刑事訴訟法第159條之4第2款所定顯有不可信之特別情
        況，應得為證據。另車禍現場暨車損照片則係機械之方
        式所留存之影像，並非依憑人之記憶再加以轉述而得，
        要非供述證據，殊無「傳聞證據排除法則」之適用，此
        外，復無證據證明有何偽造、變造或違法取得之情事，
        且均與檢察官主張之事實具有關聯性，各該照片亦有證
        據能力。
二、訊據被告乙○○對於其於上揭時、地，無照駕駛車牌號碼
    5265-DN號自用小客車行經臺北市○○區○○路2巷巷口，欲
    左轉時疏未注意對向車道車輛行向，致與證人甲○○騎乘之
    重型機車發生碰撞，因此造成證人甲○○受傷等事實，業於
    本院審理時坦承不諱，核與證人甲○○陳述其發生車禍而受
    傷等情節相符，並有道路交通事故現場圖、道路交通事故初
    步分析研判表、現場暨車損照片5張、診斷證明書1份附卷可
    稽。按汽車行駛時，駕駛人應注意車前狀況，並隨時採取必
    要之安全措施，又汽車行駛至交岔路口，轉彎車應讓直行車
    先行，道路交通安全規則第94條第3項、第102條第1項第7款
    分別定有明文，被告於上開時、地駕駛小客車自應遵守上開
    規定，而參之當時天候晴、路面狀態乾燥、無缺陷、無障礙
    物、視距良好之行車狀況，此觀諸現場照片自明，被告顯無
    不能注意之情形，其竟疏未注意車前狀況且未注意轉彎車應
    暫停讓直行車先行而肇事，致使證人甲○○因而受傷，被告
    就本件事故之發生有過失甚為明確，且其過失行為與證人甲
    ○○受傷間亦有因果關係。又被告雖無照駕駛，然本件車禍
    係因被告疏未注意車前狀況且未禮讓直行車先行，因而肇事
    ，並非因駕車技術生疏所致，顯然本件肇事原因非因被告無
    照駕駛所致，特予敘明。從而，本件事證明確，被告過失傷
    害之犯行已經證明，應予依法論科。
三、核被告所為，係犯刑法第284條第1項前段之過失致傷害罪。
    又被告於本件車禍時，因汽車駕駛執照遭監理機關吊銷，並
    無適當之駕駛執照等情，為被告所自承（見本院97年8月11
    日審理筆錄），自屬「無照駕駛」，其猶駕車因而致人受傷
    ，應依道路交通管理處罰條例第86條第1項加重其刑。而被
    告前有如犯罪事實欄一所載之罪刑宣告及刑之執行完畢情形
    ，有臺灣高等法院被告前案紀錄表在卷可憑，其於有期徒刑
    執行完畢後，5年內故意再犯本案有期徒刑以上之罪，為累
    犯，應依刑法第47條第1項規定加重其刑，併依同法第70條
    規定遞加重之。爰審酌被告為貪圖一時方便，不顧其係無照
    駕駛，違反駕駛人應注意車前狀況以及禮讓直行車先行之注
    意義務，有嚴重疏失，應負完全之過失責任之程度、被害人
    所受傷勢非屬輕微，被告雖於本院審理時坦承犯行，然迄今
    尚未與被害人達成民事和解、賠償其損失等一切情狀，量處
    如主文所示之刑，併諭知易科罰金之折算標準，以資懲儆。
四、據上論斷，應依刑事訴訟法第284條之1、第299條第1項前段
    ，道路交通管理處罰條例第86條第1項，刑法第284條第1項
    前段、第47條第1項、第41條第1項前段，刑法施行法第1條
    之1第1項、第2項前段，判決如主文。
本案經檢察官郭麗娟到庭執行職務。
中    華    民    國    97    年    8     月    19    日
                  交通法庭    法  官  何俏美
上正本證明與原本無異。
如不服本判決，應於判決送達後10日內向本院提出上訴狀（應抄
附繕本）。告訴人或被害人如對於本判決不服者，應具備理由請
求檢察官上訴，其上訴期間之計算係以檢察官收受判決正本之日
期為準。
                              書記官  林曉郁
中    華    民    國    97    年    8     月    19    日
附錄本案論罪科刑法條全文
刑法第284條
因過失傷害人者，處六月以下有期徒刑、拘役或五百元以下罰金
。致重傷者，處一年以下有期徒刑、拘役或五百元下罰金。
從事業務之人，因業務之過失傷害人者，處一年以下有期徒刑、
拘役或一千元以下罰金。致重傷者，處三年以下有期徒刑、拘役
或二千元以下罰金。


司法院資訊處製作；財團法人民間司法改革基金會備份。
